【裁判字號】    95,交易,541
【裁判日期】    950926
【裁判案由】    過失致死
【裁判全文】
臺灣臺北地方法院刑事判決      九十五年度交易字第五四一號
公  訴  人  臺灣臺北地方法院檢察署檢察官
被      告  乙○○
上列被告因過失致死案件，經檢察官提起公訴（九十五年度偵字
第一二一六五號），因被告於準備程序進行中就被訴事實為有罪
之陳述，且所犯非死刑、無期徒刑、最輕本刑為三年以上有期徒
刑之罪或高等法院管轄第一審案件，經告知簡式審判程序之旨，
並聽取檢察官、被告之意見後，經本院合議庭裁定由受命法官獨
任進行簡式審判程序審理判決如下：
    主  文
乙○○因過失致人於死，處有期徒刑陸月，如易科罰金，以銀元
佰元即新臺幣玖佰元折算壹日。
    事  實
一、乙○○於民國九十五年六月二日二十時二十五分許，駕駛車
    號七０五七—ＥＬ號自小客車，沿臺北市○○區○○路由西
    向東方向行駛，行經臺北市○○區○○路三段二九六號（即
    行政院海岸巡防署，下稱海巡署）前，本應注意車前狀況，
    並隨時採取必要之安全措施，且依當時情形係天候晴、夜間
    有照明、路面係乾燥無缺陷之柏油路面，無障礙物，視距良
    好，並無不能注意之情事，竟疏於注意車前狀況並隨時採取
    必要之安全措施；適有行人吳世亨，本亦應注意行人在設有
    行人穿越道之處，必須經由行人穿越道穿越，不得在行人穿
    越道一百公尺範圍內穿越道路，而其穿越點西側約三十四‧
    二公尺處即為興隆路三段二０七巷，該巷口有號誌並設有行
    人穿越道，惟吳世亨仍逕自臺北市○○路○段二九六號前，
    由南往北方向徒步穿越興隆路三段車道，乙○○不慎撞擊吳
    世亨，吳世亨因而當場受有頭部頓創、左胸肋骨骨折等傷害
    ，經延醫救治，仍因顱內及胸腔內出血，於同日二十一時五
    十分不治死亡。
二、案經吳世亨之子甲○○告訴及臺灣臺北地方法院檢察署檢察
    官自動檢舉偵查起訴。
    理  由
一、上開犯罪事實，業據被告乙○○於於警詢、偵查中及本院坦
    承不諱（九十五年度偵字第一二一六五號偵卷第五至九、十
    九、二十頁、本院九十五年九月十二日準備程序筆錄、簡式
    審判筆錄），且有下列事證可稽：
  (一)被害人吳世亨因遭被告撞擊，致受有頭部頓創、左胸肋骨骨
    折等傷害，經延醫救治，仍因顱內及胸腔內出血，於九十五
    年六月二日二十一時五十分不治等情，有道路交通事故現場
    圖、道路交通事故照片七幀、刑案現場蒐證照片五十六幀、
    案發現場照片二十五幀、相驗筆錄、相驗屍體證明書、驗斷
    書在卷可稽（同偵卷第十八、二三至二六、五四至八一頁、
    九十五年度相字第四二八號卷第四二、七二至八四頁）。
  (二)目睹案發經過之海巡署人員黃俊傑偵查中證稱：死者是坐二
    三六公車回來，下車後要過馬路，當時公車已經開走了，撞
    擊之後，死者整個人彈起來，後來就倒在路邊。撞人的車子
    一綠燈就往前衝，綠燈時所有車子都衝出去，但被告的車衝
    比較前面，車速蠻快的，車禍是我們報警等語（相字卷第四
    八頁）。
  (三)按汽車（含機器腳踏車）行駛時，駕駛人應注意車前狀況，
    並隨時採取必要之安全措施，道路交通安全規則第九十四條
    第三項定有明文。本件事發當時，天候晴，夜間有照明，道
    路為乾燥之柏油路面，路面無缺陷，亦無障礙物，視距良好
    等情，此觀之本案卷附現場照片甚明（偵字卷第二三至二五
    、五四頁，相字卷第七二、七四、七六至八四頁），可見依
    當時情形，並無不能注意之情事，被告仍疏於注意車前狀況
    並隨時採取必要之安全措施，致與被害人發生車禍，導致被
    害人死亡，其對於車禍之發生自有過失，且其過失行為與被
    害人死亡結果間確有因果關係甚明。
  (四)至於證人黃俊傑雖證稱：被告當時車速蠻快、被告車子衝比
    較前面等語如前，惟參以當時被告係於轉換綠燈後甫起步，
    固堪認被告加速甚快而未注意車前狀況，惟並無卷存客觀事
    證足認被告肇事當時行車速度已超過規定速限而有超速之違
    規情事，附此敘明。
  (五)次按設有行人穿越道、人行天橋或人行地下道者，必須經由
    行人穿越道、人行天橋或人行地下道穿越，不得在其一百公
    尺範圍內穿越道路，道路交通安全規則第一百三十四條第一
    款定有明文。本件被害人案發當時，係步行穿越道路，惟非
    經由行人穿越道，其穿越點西側三十四‧二公尺處即設有行
    人穿越道等情，此經道路交通事故現場圖附記明確，並觀之
    現場照片甚明（偵字卷第二一頁、相字卷七七、七八頁），
    而當時天候晴，夜間有照明、路面無缺陷，亦無障礙物等情
    如前述，可見被害人亦非不能經由行人穿越道穿越道路，被
    害人仍違規穿越道路，被害人對於本件事故之發生，亦有「
    未行走行人穿越道穿越道路」之過失自明。
  (六)綜上，本件事證明確，被告過失犯行可以認定。
  (七)至於告訴人於本院準備程序期日以言詞並嗣具狀陳稱：被告
    涉嫌業務過失致死罪，且被告案發後沒有馬上報警或做任何
    處置，所為另涉犯遺棄罪云云（本院前開準備程序筆錄、告
    訴人九十五年九月十八日刑事陳述意見狀），經查：
  1.被告於本院審判程序，經檢察官詢問，被告陳稱：係從事相
    片沖洗業，平常外務送相片需騎摩托車，其業務上並不需要
    開車（小客車），當天本來是要開車去載其母親，後來因為
    來不及，而直接從公司回家，車子是伊哥哥的，沒有供工作
    使用等語（本院審判筆錄第三頁），參以被告所述上情，已
    難認其過失係發生於執行其主要業務或附隨業務之際（最高
    法院八十六年度臺上字第一一三二號判決意旨參照），且被
    告雖係以駕駛機車為附隨業務，惟小客車與機車二者之車身
    大小、結構、駕駛方式、交通法規所規定之行駛路線等，差
    異甚大，小客車僅為被告之代步工具，與其以上業務無涉，
    駕駛小客車並非被告基於其社會地位或職業而需反覆實施之
    動作，難認被告應負擔業務上之特別注意義務，其駕駛小客
    車肇事致人死亡，即難令負業務過失罪責，此外，亦無其他
    卷存事證足徵被告係以駕駛小客車為其主要或附隨業務，告
    訴人指被告涉嫌業務過失致死云云，已屬臆測而非可採。
  2.又參以證人黃俊傑證稱：係海巡署人員打電話報警等情如前
    ，證人即海巡署人員傅梓瑋亦於偵查中證稱：死者倒下去的
    地方是有燈的，駕駛（被告）有把死者扶起來的樣子，但死
    者都沒有反應，我就請駕駛不要移動他等語（相字卷第四八
    頁反面），足見本案已有海巡署人員報警，且被告肇事後亦
    未逃逸。縱使被告於案發後，在現場並未立刻打電話報警，
    亦難認被告有何遺棄之犯意或行為，告訴人此部分主張，亦
    有誤解，均附此指明。
二、論罪科刑部分：
  (一)按行為後法律有變更者，適用行為時之法律，但行為後之法
    律有利於行為人者，適用最有利於行為人之法律，刑法第二
    條第一項定有明文，被告行為後，下列關於本件被告論罪科
    刑所應適用之刑法條文，業於九十四年二月二日修正公布，
    且依刑法施行法第十條之一規定，於九十五年七月一日生效
    施行。茲分述如下：
  1.刑法第二百七十六條第一項法定刑中罰金數額以銀元計算。
    ，並依罰金罰鍰提高標準條例第一條前段規定，提高法定刑
    中罰金數額二倍至十倍，而依修正前刑法第三十三條第五款
    規定，罰金為銀元一元即新臺幣三元以上。被告行為後，依
    刑法施行法第一之一條規定，法定刑中罰金數額改以新臺幣
    計算。提高法定刑中罰金數額至三十倍，惟依修正後刑法第
    三十三條第五款規定，罰金為新臺幣一千元以上。經比較結
    果，新法並未較有利於被告。
  2.修正前刑法第四十一條第一項前段規定：「犯最重本刑為五
    年以下有期徒刑以下之刑之罪，而受六個月以下有期徒刑或
    拘役之宣告，因身體、教育、職業、家庭之關係或其他正當
    事由，執行顯有困難者，得以一元以上三元以下折算一日，
    易科罰金」，又被告行為時之易科罰金折算標準，修正前罰
    金罰鍰提高標準條例第二條前段（現已刪除）規定，就其原
    定數額提高為一百倍折算一日，則本件被告行為時之易科罰
    金折算標準，應以銀元一百元以上，三百元以下折算一日，
    經折算為新臺幣後，應以新臺幣三百元以上，九百元以下折
    算一日。惟修正後刑法第四十一條第一項前段則規定：「犯
    最重本刑為五年以下有期徒刑以下之刑之罪，而受六個月以
    下有期徒刑或拘役之宣告者，得以新臺幣一千元、二千元或
    三千元折算一日，易科罰金」。比較修正前後之易科罰金折
    算標準，以修正前刑法第四十一條第一項之規定，較有利於
    被告。
  3.經上開所示個別比較新舊法及依最高法院二十四年上字第四
    六三四號判例就罪刑有關之一切情形綜其全部之結果而為比
    較後，仍以適用修正前刑法上開規定，較有利於被告，是依
    前開說明，自應適用該等修正前刑法之規定處斷。
  (二)核被告所為，係犯刑法第二百七十六條第一項之過失致死罪
    。爰審酌被告犯罪後尚能坦承過失之犯罪後態度，被害人死
    亡結果無以回復，造成被害人家屬蒙受失去親人之痛苦，所
    生危害甚鉅，暨被告所涉過失情節、過失程度，暨被告之品
    行、智識程度等一切情狀，量處如主文所示之刑，並依修正
    前刑法第四十一條第一項前段規定，諭知易科罰金之折算標
    準。
據上論斷，應依刑事訴訟法第二百七十三條之一第一項、第二百
九十九條第一項前段，刑法第二條第一項前段，修正前刑法第二
百七十六條第一項、第四十一條第一項前段，罰金罰鍰提高標準
條例第一條前段，修正前罰金罰鍰提高標準條例第二條，現行法
規所定貨幣單位折算新臺幣條例第二條，判決如主文。
本案經檢察官高怡修到庭執行職務
中    華    民    國  九十五  年    九    月  二十六  日
                  刑事第五庭    法  官  高偉文
以上正本證明與原本無異。
如不服本判決，應於判決送達後十日內向本院提出上訴狀（應抄
附繕本）。告訴人或被害人如對於本判決不服者，應具備理由請
求檢察官上訴，其上訴期間之計算係以檢察官收受判決正本之日
期為準。
                                書記官  張華瓊
中    華    民    國  九十五  年    九    月  二十七  日
附錄本案論罪科刑法條全文
中華民國刑法第二百七十六條
因過失致人於死者，處二年以下有期徒刑、拘役或二千元以下罰
金。
從事業務之人，因業務上之過失犯前項之罪者，處五年以下有期
徒刑或拘役，得併科三千元以下罰金。


司法院資訊處製作；財團法人民間司法改革基金會備份。
